臺灣臺東地方法院刑事判決　　　　　　　100年度簡字第116號
公　訴　人　臺灣臺東地方法院檢察署檢察官
被　　　告　盧啟瑞
上列被告因違反野生動物保育法案件，經檢察官提起公訴（100
年度偵字第1874號），被告於準備程序中自白犯罪，檢察官向本
院為求刑及緩刑之表示，本院合議庭認為宜以簡易判決處刑，裁
定不經通常程序，由受命法官逕以簡易判決處刑如下：
    主  文
盧啟瑞未具族群量逾越環境容許量之條件，獵捕保育類野生動物
，處有期徒刑陸月，如易科罰金，以新臺幣壹仟元折算壹日。緩
刑年，並應於緩刑期間內，向執行檢察官指定之公益團體、地
方自治團體或社區提供肆拾小時之義務勞務，緩刑期間付保護管
束。扣案之食蛇龜拾壹隻及未扣案之漁網壹套，均沒收之。
    犯罪事實及理由
一、本件犯罪事實及證據，除均引用如附件檢察官起訴書之記載
    外，犯罪事實一文末補充「並扣得食蛇龜11隻」，證據並所
    犯法條欄一第5行至第6行所載之「臺東縣政府野生動物鑑定
    報告」補充為「臺東縣政府野生動物鑑定報告（見偵卷第12
    頁）、臺東縣警察局成功分局扣押物品目錄表（見警卷第12
    頁）、領據（見警卷第14頁）各1份及刑案現場照片4張（見
    警卷第18-19頁）」。
二、按野生動物保育法第41條第1項第2款係以違反同法第18條第
    1項第2款之規定，未經中央主管機關許可，獵捕、宰殺保育
    類野生動物者為其成立要件。亦即行為人係基於學術研究或
    教育目的，而未經中央主管機關許可，獵捕、宰殺保育野生
    動物，方可成立。如非基於上述之目的而有擅自獵捕、宰殺
    保育類野生動物行為者，則屬是否構成同法第41條第1項第1
    款之罪問題（最高法院86年度臺上字第3821號判決可資參照
    ）。查被告盧啟瑞獵捕食蛇龜係為供己觀賞之用，業經其陳
    明在卷（見警卷第2頁、偵卷第5頁），是被告並非基於學術
    研究或教育目的而擅自獵捕保育類野生動物，核其所為，係
    違反野生動物保育法第18條第1項第1款之規定，而犯同法第
    41 條第1項第1款之未具族群量逾越環境容許量之條件獵捕
    保育類野生動物罪。公訴意旨認被告上開行為亦犯同法第41
    條第1項第2款之罪，容有未洽，附此敘明。
三、爰審酌被告僅為一己之私，罔顧政府宣導保育野生動物之用
    心，獵捕保育類野生動物，破壞自然生態之平衡，妨礙環境
    之永續發展，且遭其獵捕之保育類野生動物食蛇龜達11隻，
    危害非輕，惟念及被告於犯罪後坦承犯行，態度良好，且被
    告近年並無刑事前科，素行尚可，兼衡酌其徒手獵捕食蛇龜
    係供己觀賞之犯罪動機、目的、手段，被告家庭經濟狀況小
    康，學歷國小畢業等一切情狀，分別量處如主文所示之刑，
    並諭知易科罰金之折算標準。再被告未曾受有期徒刑以上刑
    之宣告，有臺灣高等法院被告前案紀錄表（見本院卷第3頁
    ）在卷足憑，被告因短於思慮，致觸犯本案犯行，且被告經
    此科刑教訓，應能知所警惕而無再犯之虞，本院認其所受刑
    之宣告以暫不執行為適當，併宣告緩刑3年，以啟自新。又
    本院斟酌被告率為本案違反野生動物保育法犯行，法治觀念
    尚嫌薄弱，爰併依刑法第74條第2項第5款之規定，命被告向
    指定之政府機關、政府機構、行政法人、社區或其他符合公
    益目的之機構或團體，提供40小時之義務勞務，並依刑法第
    93條第1項第2款規定諭知被告於緩刑期間付保護管束。至扣
    案之保育類野生動物食蛇龜11隻，係保育類之野生動物，而
    未扣案之漁網1套（見警卷第19頁）為被告所有供犯罪所用
    之獵具，雖未扣案，但不能證明業已滅失，均應依野生動物
    保育法第52條第1項前段之規定宣告沒收。
據上論斷，應依刑事訴訟法第449條第2項、第3項、第454條第2
項、第450條第1項，野生動物保育法第42條第1項第1款、第52條
第1項前段，刑法第11條、第41條第1項前段、第74條第1項第1款
、第2項第5款、第93條第1項第2款，逕以簡易判決處刑如主文。
中    華    民    國   100    年    12    月     5    日
                  臺東簡易庭  法  官  蔡立群
以上正本證明與原本無異。
如不服本判決應於收受本判決後10日內向本院提出上訴書狀（須
附繕本）。
「切勿逕送上級法院」。
                              書記官  張俊良
中    華    民    國   100    年    12    月    7     日
附錄論罪科刑法條：
野生動物保育法第18條
保育類野生動物應予保育，不得騷擾、虐待、獵捕、宰殺或為其
他利用。但有下列情形之一，不在此限：
一  族群量逾越環境容許量者。
二  基於學術研究或教育目的，經中央主管機關許可者。
前項第1 款保育類野生動物之利用，應先經地方主管機關許可；
其可利用之種類、地點、範圍及利用數量、期間與方式，由中央
主管機關公告之。
前二項申請之程序、費用及其他有關事項，由中央主管機關定之
。
野生動物保育法第41條第1項
有下列情形之一，處6月以上5年以下有期徒刑，得併科新台幣20
萬元以上100萬元以下罰金：
一、未具第18條第1項第1款之條件，獵捕、宰殺保育類野生動物
    者。
二、違反第18條第1項第2款規定，未經中央主管機關許可，獵捕
    、宰殺保育類野生動物者。
三、違反第19 條第1項規定，使用禁止之方式，獵捕、宰殺保育
    類野生動物者。
野生動物保育法第52條第1項
犯第40 條、第41條、第42條或第43條第3項之罪，查獲之保育類
野生動物得沒收之；查獲之保育類野生動物產製品及供犯罪所用
之獵具、藥品、器具，沒收之。